【裁判字號】    90,台上,4477
【裁判日期】    900719
【裁判案由】    行使偽造公文書
【裁判全文】
最高法院刑事判決                                九十年度台上字第四四七七號
    上  訴  人  甲○○
    選任辯護人  黃揚名律師
右上訴人因行使偽造公文書案件，不服台灣高等法院台南分院中華民國九十年四月十
二日第二審更審判決（九十年度上更(一)字第一○五號，起訴案號：台灣台南地方法院
檢察署八十七年度偵字第七一三四號），提起上訴，本院判決如左：
    主  文
上訴駁回。
    理  由
按刑事訴訟法第三百七十七條規定，上訴於第三審法院，非以判決違背法令為理由，
不得為之。是提起第三審上訴，應以原判決違背法令為理由，係屬法定要件。如果上
訴理由狀並未依據卷內訴訟資料，具體指摘原判決不適用何種法則或如何適用不當，
或所指摘原判決違法情事，顯與法律規定得為第三審上訴理由之違法情形，不相適合
時，均應認其上訴為違背法律上之程式，予以駁回。本件原判決撤銷第一審不當之判
決，改處上訴人甲○○行使偽造公文書之罪刑，已詳述認定犯罪事實之依據及憑以認
定之理由，從形式上觀察，原判決並無任何違背法令之處。原審依據上訴人於偵審中
所供，證人陳妙玲於警偵訊中所述，上訴人偽造有第一商業銀行台南分行收稅之章戳
記之八十六年度營利事業所得稅暫繳稅額繳款書影本等證據，認定上訴人有上開之犯
行，其證據之取捨及判斷，均合於證據法則。上訴人於警訊中自承：稅款繳納期限至
民國八十六年七月三十一日止，但我將該筆稅款先行繳納別的客戶之稅款，並未於期
限內繳納，但為取信金巨成公司，而偽造該收據影本等語，核與被害公司負責人陳妙
玲於警訊中證述：八十六年七月九日將應繳稅款額之支票交與上訴人代為繳納，過數
日後上訴人交給我該張偽造繳款書收據聯影本等語相符，則原判決認定偽造繳款書之
時間在八十六年七月某日，自無違誤。且上訴人所行使之公文書已證明為其所偽造，
至偽造之方法，究係影印方式偽造或盜刻印章方式，對其罪責之成立無分軒輊，上訴
人既已自白其以影印方式偽造，原判決採為論據，未再深入查證，於判決本旨不生影
響。另刑法上之行使偽造公文書罪，須足生損害於公眾或他人為成立要件，而所謂足
生損害，係以有生損害之危險為已足，並不以發生實際上損害為必要，況上訴人行使
偽造公文書之行為，業已造成被害公司遭通知補稅並加徵滯納金之結果，縱使上訴人
嗣後已代繳該款項，仍無礙於前開罪名之成立。上訴意旨置原判決之論敘於不顧，仍
執前詞，對原審採證認事之職權行使，任意指摘，難謂已符合首揭法定上訴要件，其
上訴違背法律上之程式，應予駁回。又裁判上一罪案件之一部分，得提起第三審上訴
者，其不得上訴第三審部分，依審判不可分原則，第三審法院亦應併予審判，但以得
上訴部分其上訴合法為前提。本件得上訴之行使偽造公文書罪部分，其上訴為不合法
，本院由程序上予以駁回，對於業務侵占罪部分自無從適用審判不可分原則，併為實
體上審判，此部分既屬刑事訴訟法第三百七十六條第三款之案件，為不得上訴第三審
之案件，其上訴不合法，應併駁回。
據上論結，應依刑事訴訟法第三百九十五條前段，判決如主文。
中      華      民      國     九十     年      七      月     十九     日
                              最高法院刑事第六庭
                                  審判長法官  謝  家  鶴
                                        法官  洪  文  章
                                        法官  花  滿  堂
                                        法官  陳  世  淙
                                        法官  洪  佳  濱
      右正本證明與原本無異
                                              書  記  官
中      華      民      國     九十     年      八      月      十      日


司法院資訊處製作；財團法人民間司法改革基金會備份。
